最　高　行　政　法　院　裁　定
　　　　　　　　　　　　　94年度裁字第00284號
聲　請　人　甲○○
相　對　人　高雄縣政府
代　表　人　乙○○
上列聲請人因有關核發證明事務事件，對於中華民國92年8月21
日本院92年度裁字第1150號裁定，聲請再審。本院裁定如下：
　　主  文
再審之聲請駁回。
再審訴訟費用由聲請人負擔。
　　理  由
一、按當事人對於本院所為裁定聲請再審，必須原裁定具有行政
    訴訟法第273條第1項、第2項所列情形之一者，始得為之。
    而行政訴訟法第273條第1項第1款所謂「適用法規顯有錯誤
    者」，係指原裁定所適用之法規與該案應適用之現行法規相
    違背，或與解釋判例有所牴觸者而言。至於法律上見解之歧
    異，聲請人對之縱有爭執，要難謂為適用法規錯誤，自不得
    據為聲請再審理由。
二、查本件聲請人主張位於高雄縣梓官鄉○○○段第592地號土
    地附近未登錄之土地自民國60年即由其所占用從事耕作及養
    殖迄今，並非屬於原典寶溪現況排水區域，亦非為因整治典
    寶溪工程所產生尚未完成登記之應屬國有之土地，自不適用
    土地法第41條所定免予編號登記及第14條第1項第3款之可通
    運之水道及其沿岸一定限度內之土地及第四款之城鎮區○○
    ○道湖澤及其沿岸一定限度內之土地不得為私有之規定，聲
    請人得依民法時效取得之規定登記為私人所有，為此請求相
    對人核發系爭土地未牴觸土地法第14條規定之證明。相對人
    否准其所請。聲請人不服，循序提起本件訴訟。原審判決以
    經查系爭土地係位於典寶溪整治前舊河道中央及右岸，屬於
    原典寶溪現況排水流域，業經相對人履勘現場查明無訛，此
    有相對人製作之「施工位置平面示意圖」附於訴願卷可稽，
    而本案典寶溪雖經劃定為區域排水系統，然於劃定為區域排
    水之前即屬於水道，雖前台灣省政府於87年及內政部於89年
    所發佈之「河川等級公告」均未將之列入主、次要河川及中
    央管、縣（市）管河川，然仍屬水利法施行細則第16條之1
    所稱之水道，故亦屬於台灣省河川管理規則所稱之河川，應
    可認定，是聲請人主張系爭土地非屬於原典寶溪舊水道之河
    川排水流域云云，即非可採。至聲請人雖又訴稱其自民國60
    年起即占有系爭土地作魚塭養殖使用云云。惟查，聲請人所
    指其作為養殖使用之土地，係位於系爭土地之上方，尚非屬
    原典寶溪之排水流域，此有聲請人提出之附圖及上開相對人
    施工位置平面示意圖相互對照足按。又所謂「浮覆地」，依
    台灣省河川管理規則第4條第10款規定，係指「河川區域土
    地因河川變遷或因施設河防建造物，經公告劃出河川區域以
    外之土地。」而所稱「河川區域」，依同規則第4條第1款規
    定，係指「水利法施行細則第138條所稱水道防護及河口區
    」。而河川區域之劃定，由管理機關測定後報經濟部核定公
    告，並函送當地各縣、市政府管理機關轉由有關鄉（鎮、市
    、區）公所揭示並公開閱覽，同規則第9條第1項亦有明文。
    查典寶溪於整治前、後均未公告劃出河川流域或治理法線，
    此經相對人陳明在卷，揆諸上開「浮覆地」之定義，固未可
    逕認系爭土地為「浮覆地」。但查，系爭土地係地方政府即
    相對人因整治典寶溪工程所產生尚未完成登記之土地，依上
    開國有財產法第2條第2項、第19條及同法施行細則第15條第
    1項第5款、第3項之規定，應屬國有土地。又因典寶溪尚末
    公告劃出河川流域或治理法線，故亦無從認定系爭土地是否
    符合土地法第41條所定免予編號登記及第14條第1項第3款「
    可通運之水道及其沿岸一定限度內之土地」及第四款「城鎮
    區○○○道湖澤及其沿岸一定限度內之土地。」系爭土地為
    國有土地而非私有土地，已堪認定，故相對人未准核發未牴
    觸土地法第14條規定之證明，並無可議。因而駁回聲請人原
    審之訴。聲請人仍不服，提起上訴，經本院92年度裁字第11
    50號裁定（下稱原裁定）以聲請人對於原審判決提起上訴，
    雖以該判決不備理由及理由矛盾為由，惟核其上訴理由狀所
    載內容，無非以其於民國60年即占有系爭土地，原審未依法
    詳加調查證據，亦未前往現場履勘及訊問證人，徒以事實已
    明，遽以認定系爭土地為原典寶溪現況排水流域，其判決顯
    然違背法令等語。均係就原審取捨證據、認定事實之職權行
    使，指摘其為不當，而未具體說明其合於不備理由及理由矛
    盾之具體事實，應認其上訴為不合法，遂駁回聲請人之上訴
    。本件聲請意旨略以縱然聲請人和平占有之土地屬於不得私
    有之土地，亦非當然不得為取得時效之客體，故原審判決適
    用土地法第14條第1項，卻未適用同條第2項，聲請人曾於上
    訴狀中加以指摘，原裁定不察，自有適用法規之錯誤。另聲
    請人所提出之附圖，僅大略標示其所占有使用之土地位置及
    大概面積，並未經地政機關測量，如何認定其屬於台灣省河
    川管理規則所稱之河川或水利法施行細則第16條之1所稱之
    水道？聲請人要求履勘現場，原審未接受又未說明理由，聲
    請人於上訴狀具體指摘原審判決不備理由及理由矛盾，原裁
    定遽以駁回，而有裁定理由與主文矛盾之再審事由云云。惟
    按當事人依行政訴訟法第243條第2項所列各款事由提起上訴
    者，其上訴狀或理由書，應揭示合於該條款之事實。上訴狀
    或理由書如未依此項方法表明者，即難認為已對高等行政法
    院判決之違背法令有具體之指摘，其上訴自難認為合法。而
    本院經核原裁定所適用之法規與該案應適用之現行法規並不
    相違背，即無首開說明所稱之適用法規顯有錯誤之再審事由
    。另原裁定係認聲請人就原審判決提起上訴，僅以原審取捨
    證據、認定事實之職權行使，指摘其為不當，而未具體說明
    原審判決合於不備理由及理由矛盾之具體事實，應認其上訴
    為不合法，遂於主文裁定駁回聲請人之上訴，有如前述。亦
    難謂原裁定有裁定理由與主文矛盾之再審事由。從而，本件
    再審之聲請尚難認為有理由，應予駁回。
三、依行政訴訟法第283條、第278條第2項、第104條、民事訴訟
    法第95條、第78條，裁定如主文。
中    華    民    國    94    年    2     月    24    日
                  第四庭審判長法  官　徐　樹　海
                              法  官　高　啟　燦
                              法  官　吳　錦　龍
                              法  官　黃　合　文
                              法  官  林  茂  權
以  上  正  本  證  明  與  原  本  無  異
中    華    民    國    94    年    2    月    24     日
　　　　　　　　　　　　　　　書記官　王　福　瀛
